【裁判字號】    99,台上,5635
【裁判日期】    990909
【裁判案由】    妨害性自主
【裁判全文】
最高法院刑事判決            九十九年度台上字第五六三五號
上  訴  人  Ｂ男
上列上訴人因妨害性自主案件，不服台灣高等法院台中分院中華
民國九十七年八月二十日第二審判決（九十七年度上訴字第九九
六號，起訴案號：台灣台中地方法院檢察署九十四年度偵字第九
四一六號），提起上訴，本院判決如下：
    主  文
上訴駁回。
    理  由
按刑事訴訟法第三百七十七條規定，上訴於第三審法院，非以判
決違背法令為理由，不得為之。是提起第三審上訴，應以原判決
違背法令為理由，係屬法定要件。如果上訴理由書狀並未依據卷
內訴訟資料，具體指摘原判決不適用何種法則或如何適用不當，
或所指摘原判決違法情事，顯與法律規定得為第三審上訴理由之
違法情形不相適合時，均應認其上訴為違背法律上之程式，予以
駁回。本件上訴人Ｂ男（姓名、年籍詳卷）上訴意旨略稱：(一)依
第一審勘驗上訴人警詢筆錄所供，上訴人係經被害人甲女（姓名
、年籍詳卷）同意，始為猥褻行為。且甲女若非出於自願，何以
與上訴人發生猥褻行為後，遲未向其父母反應及報案，並向上訴
人要錢花用？且上訴人未曾將性器官插入甲女之陰道或肛門，復
無證據證明甲女之處女膜有因上訴人之行為而破裂。原審未詳加
調查，即僅憑甲女、Ｃ男（甲女胞兄，姓名、年籍詳卷）之證述
，認上訴人有本件犯行，有應於審判期日調查之證據而未予調查
之違法。(二)本件甲女就讀學校製作之校安事件即時通報表非屬刑
事訴訟法第一百五十九條規定所稱之文書，不具證據能力。原審
採為上訴人論罪之依據，自有違背證據法則。(三)依第一審勘驗甲
女警詢筆錄記載，甲女警詢係遭警察誘導詢問，依刑事訴訟法第
九十八條規定，不具證據能力，原判決採為認定上訴人犯罪證據
，亦有違背證據法則云云。
惟查原判決依憑上訴人於警詢不利於己之自白、證人甲女於警詢
之證詞，證人Ｃ男於警詢、第一審之證詞，證人郭○○、張○甲
、Ａ女（甲女之母）、張○乙於第一審之證詞等證據，資以認定
上訴人有原判決事實欄所記載之犯罪事實。因而維持第一審論處
上訴人連續對於未滿十四歲之女子以強暴之方法而為性交罪刑（
處有期徒刑七年六月）；又連續對於未滿十四歲之女子以強暴之
方法，而為猥褻之行為罪刑（處有期徒刑三年六月），駁回上訴
人在第二審之上訴。已詳述其所依憑之證據及認定之理由。對於
上訴人辯稱：對甲女為猥褻係甲女所自願，並未對甲女施以強暴
方法，且未將性器官插入甲女之陰道或肛門而性交，亦無證據顯
示甲女之處女膜有因此破裂云云。及選任辯護人辯稱：上訴人對
甲女猥褻行為，係以物品、金錢作為事後補償或事先承諾，並無
違背甲女意願或以強暴、脅迫等方式為之，且上訴人始終未對甲
女為性交行為，遑論有何強制性交之犯行，不能僅憑甲女之片面
指述，即認定上訴人有強制性交之犯行等語。經綜合調查證據之
結果，認係卸責之詞，不足採信，或不足為上訴人有利之認定，
分別在判決內詳予指駁，並說明其證據取捨及判斷之理由。原判
決所為論述，核與卷證資料相符，從形式上觀察，並無足以影響
判決結果之違背法令之情形。按(一)認事採證、證據之取捨及證據
證明力之判斷，俱屬事實審法院之職權，苟無違背證據法則，自
不能指為違法。本件原審綜合上訴人於警詢不利於己之自白、證
人甲女、Ｃ男之證詞，斟酌其他證據，認定上訴人有本件之犯罪
事實。對於上訴人及其選任辯護人所持辯解，認不足採，已分別
在判決內詳述其認事採證、證據取捨及判斷之理由，核與證據法
則並無違背，為其職權之適法行使，自不能指為違法。上訴意旨
(一)置原判決已說明之事項或屬原審採證認事職權之適法行使，任
意指摘，自非適法之上訴第三審理由。(二)原判決並未以甲女就讀
小學教育人員所製作之校安事件即時通報表作為認定上訴人犯罪
之證據（見原判決理由二、(三)），上訴意旨(二)所指，尚有誤會。
(三)原判決說明經第一審勘驗甲女警詢錄音結果，筆錄內容確係依
甲女陳述據實記載，且警員郭○○、張○甲及在場之Ａ女（甲女
之母）、社工人員張○乙均無任何引導、指導、干預甲女如何回
答或影響甲女情緒之情形。而甲女於第一審到庭作證時，有因本
件性侵害致身心創傷而無法陳述等情形存在，且甲女警詢陳述具
有可信之特別情況，並為證明犯罪事實之存否所必要，依性侵害
犯罪防治法第十七條規定，應認有證據能力（見原判決理由二、
(一)），於法並無不合。上訴意旨(三)所指，顯非依據卷證資料具體
指摘之適法上訴第三審理由。上訴意旨所指，或對於原判決究竟
如何違背法令，並未依卷內訴訟資料為具體之指摘，或徒憑己意
，就屬原審採證認事職權之適法行使，及原判決已經說明事項，
任意指摘為違法，核與法律規定得為第三審上訴理由之違法情形
，均不相適合，應認其上訴違背法律上之程式，予以駁回。
據上論結，應依刑事訴訟法第三百九十五條前段，判決如主文。
中    華    民    國  九十九  年    九    月    九    日
                      最高法院刑事第十二庭
                          審判長法官  黃  一  鑫
                                法官  張  春  福
                                法官  林  勤  純
                                法官  陳  國  文
                                法官  宋  明  中
本件正本證明與原本無異
                                      書  記  官
中    華    民    國  九十九  年    九    月   十四   日
                                                       s

司法院資訊處製作；財團法人民間司法改革基金會備份。
